臺灣高雄地方法院刑事判決　　　　　　　96年度訴字第1896號
公　訴　人　臺灣高雄地方法院檢察署檢察官
被　　　告　乙○○
上列被告因毒品危害防制條例案件，經檢察官提起公訴（94年度
毒偵字第7684號），前經臺灣高等法院高雄分院於民國95年2 月
23日以95年度上訴字第73號判決公訴不受理確定，檢察總長提起
非常上訴，經最高法院將原判決關於違背法令部分撤銷（95年度
台非字第296 號），經檢察官再提起公訴（96年度毒偵字第2895
號），被告於準備程序就被訴事實為有罪之陳述，經本院合議庭
裁定由受命法官獨任行簡式審判程序，判決如下：
    主  文
乙○○連續施用第一級毒品，累犯，處有期徒刑拾月，減為有期
徒刑伍月，如易科罰金，以銀元佰元即新臺幣玖佰元折算壹日
。
    事  實
一、乙○○前於民國91年間因搶奪案件，經本院判處有期徒刑6
    月確定，又於92年間因違反毒品危害防制條例案件，經本院
    判處8 月及3 月，應執行有期徒刑9 月確定，復於同年間，
    因搶奪案件經本院判處有期徒刑10月確定，上揭毒品及搶奪
    案件，並據本院裁定應執行有期徒刑1 年6 月確定，併前開
    宣告有期徒刑6 月之搶奪案件接續執行，期間92年4 月9 日
    至同年9 月5 日另為強制戒治，於94年1 月20日假釋出獄，
    並於94年5 月21日保護管束期滿視為執行完畢。
二、乙○○曾於87年間曾因施用毒品案件，經本院裁定送勒戒處
    所施以觀察、勒戒後，因有繼續施用毒品之傾向，為本院裁
    定送強制戒治，88年9 月1 日戒治期滿後由臺灣高雄地方法
    院檢察署檢察官於88年9 月14日以88年度戒毒偵字第184 號
    為不起訴處分確定。另於91年間因施用毒品案件，經本院裁
    定強制戒治，於92年9 月5 日停止戒治付保護管束出所，嗣
    於93年1 月9 日毒品危害防制條例修正生效後，保護管束無
    庸繼續執行，且在保護管束期滿亦無施用毒品之情形而報結
    執行完畢，此次施用毒品案件並經本院判處有期徒刑9 月確
    定。詎其明知海洛因業經公告列為毒品危害防制條例第2條
    第2 項第1 款之第一級毒品，不得非法持有、施用，竟猶不
    知戒絕悔改，仍基於施用第一級毒品海洛因之概括犯意，自
    94年6 月25日某時起至94年8 月10日下午9 時許止，在高雄
    市○○○路63號10樓「亞太天心舞場（EZ- PUB） ，以每個
    月施用2 次之頻率，將第一級毒品海洛因粉末摻入香菸燒烤
    之方式，連續施用第一級毒品海洛因多次。嗣於94年8 月10
    日下午5 時5 分許，因另涉搶奪案件（已另案審結）為警在
    高雄市楠梓區右昌1 巷1 弄1 號前查獲，經警採尿送驗查悉
    上情。
三、案經高雄市政府警察局楠梓分局移送臺灣高雄地方法院檢察
    署檢察官偵查起訴。
    理  由
壹、程序方面
一、查被告乙○○涉犯施用第一級毒品之本案起訴事實，前雖經
    臺灣高雄地方法院檢察署檢察官於94年10月20日以94年度毒
    偵字第7684號提起公訴，經本院以94年度訴字第3958號判決
    判處有期徒刑10月後，經檢察官提起上訴，臺灣高等法院高
    雄分院因認不符毒品危害防制條例第23條第2 項所謂觀察、
    勒戒或強制戒治執行完畢5 年內再犯之規定，檢察官逕予起
    訴，起訴程序違背規定，而於95年2 月23日以95年度上訴字
    第73號判決諭知撤銷原判決，本件公訴不受理，並經確定在
    案。嗣因最高法院檢察署檢察總長認被告乙○○於觀察、勒
    戒或強制戒治執行完畢釋放後5 年內已經再犯，被依法追訴
    處罰，本案被告已屬3 度施用毒品，顯見其再犯率高，原實
    施之觀察、勒戒或強制戒治，已無法收其實效，自應逕行起
    訴，原確定判決適用法律顯有違誤，提起非常上訴。經最高
    法院認非常上訴有理由，於95年11月30日以95年度台非字第
    296 號判決諭知原判決關於違背法令部分撤銷。按判決確定
    之同一案件，依一事不再理之原則，不得更為實體上之判決
    ，係以該案已有實體上之確定裁判者為限，如僅從程序上所
    為之裁判，既與案件之內容無關，即不受前項原則之拘束（
    最高法院22年上字第2514號判例意旨參照）。則本案起訴事
    實前雖經本院為實體判決，惟經第二審法院撤銷，另諭知不
    受理判決確定，雖經最高法院諭知原判決關於違背法令部分
    撤銷，但原訴訟程序究屬因法院諭知不受理判決而終結，是
    則依上開說明，檢察官仍得就同一案件再行起訴，而由法院
    為實體之判決，合先敘明。
二、本件係經被告乙○○於準備程序當庭表示認罪，而經本院裁
    定以簡式審判程序加以審理，依據刑事訴訟法第273 條之2
    、第159 條第2 項之規定，不適用傳聞法則有關限制證據能
    力之相關規定，合先敘明。
貳、實體方面
一、上開事實業經被告乙○○坦承不諱，且其為警查獲所採集之
    尿液檢體，經送檢驗結果，確呈嗎啡陽性反應（按海洛因係
    由嗎啡經化學合成而製得，經注射進入人體後，因代謝分解
    成嗎啡，因此施打海洛因後，由尿液中檢驗結果仍為嗎啡反
    應），此有濫用藥物尿液檢體監管記錄表、高雄市立凱旋醫
    院94年8 月22日轉碼編號00000000號濫用藥物尿液檢驗報告
    1 份在卷可稽，足見被告上開自白核與事實相符，應可採信
    。查被告前於87年間曾因施用毒品案件，經本院裁定送勒戒
    處所施以觀察、勒戒後，因有繼續施用毒品之傾向，為本院
    裁定送強制戒治，88年9 月1 日戒治期滿後由臺灣高雄地方
    法院檢察署檢察官於88年9 月14日以88年度戒毒偵字第184
    號為不起訴處分確定。另於91年間因施用毒品案件，經本院
    裁定強制戒治，於92年9 月5 日停止戒治付保護管束出所，
    嗣於93年1 月9 日毒品危害防制條例修正生效後，保護管束
    無庸繼續執行，且在保護管束期滿亦無施用毒品之情形而報
    結執行完畢，此次施用毒品案件並經本院判處有期徒刑9 月
    確定。則本件被告前於88年9 月1 日強制戒治執行完畢後，
    又於5 年內之91年間，復因施用毒品案件，被依法追訴處罰
    等情，有臺灣高等法院被告前案紀錄表在卷可佐，顯見其再
    犯率甚高，原實施之觀察、勒戒或強制戒治，已無法收其實
    效，而無5 年戒斷期之存在，是被告再犯本件施用第一級毒
    品之罪，自應依法追訴處罰（最高法院95年度台非字第59、
    65號判決意旨參照）。本案事證明確，被告犯行堪以認定，
    應依法論科。
二、按行為後法律有變更者，適用行為時之法律。但行為後之法
    律有利於行為人者，適用最有利於行為人之法律，刑法第2
    條第1 項定有明文（刑法第2 條係規範行為後法律變更所生
    新舊法律比較適用之準據法，是刑法第2 條本身雖經修正，
    但該條文既屬適用法律之準據法，本身尚無比較新舊法之問
    題，應逕適用裁判時之刑法第2 條規定以決定適用之刑罰法
    律）。又比較時應就罪刑有關之共犯、未遂犯、想像競合犯
    、牽連犯、連續犯、結合犯，以及累犯加重、自首減輕暨其
    他法定加減（如身分加減）與加減例等一切規定，綜其全部
    罪刑之結果而為比較（最高法院95年第8 次刑事庭會議決議
    參照）。查被告行為後，刑法第56條有關連續犯之規定，業
    於94年2 月2 日修正公布，自95年7 月1 日起施行。按「連
    續數行為而犯同一之罪名者，以一罪論，但得加重其刑至二
    分之一」，修正前刑法第56條定有明文，此條文經修正刪除
    。亦即被告基於概括犯意所為之數行為，自95年7 月1 日起
    已不再成立連續犯而得論以一罪，而應依具體行為之性質論
    罪。查被告本案所為數次施用第一級毒品之犯行，均發生於
    新法施行之前，被告所為之各次行為，時間緊接，所犯係構
    成要件相同之罪名，主觀上顯係基於概括犯意所為，為連續
    犯，依修正前刑法第56條規定，論以一罪，對被告較為有利
    。
三、查海洛因係毒品危害防制條例第2 條第2 項第1 款所稱之第
    一級毒品。核被告施用第一級毒品海洛因之行為，係犯同條
    例第10條第1 項之施用第一級毒品罪。其施用第一級毒品前
    後，持有第一級毒品之低度行為，為施用之高度行為所吸收
    ，不另論罪。被告先後多次施用第一級毒品之犯行，時間緊
    接，觸犯構成要件相同之罪名，顯係基於概括犯意反覆所為
    ，為連續犯，應依修正前刑法第56條之規定，論以一罪，並
    加重其刑。又被告曾有如犯罪事實欄所述之犯罪科刑執行完
    畢情形，有卷附臺灣高等法院被告前案紀錄表可按，其受有
    期徒刑執行完畢後，於5 年內故意再犯有期徒刑以上之本罪
    ，應依現行刑法第47條第1 項規定，論以累犯（本件依修正
    前刑法、現行刑法之規定，均屬累犯，修正前後處罰之輕重
    相同，無比較適用問題，應依裁判時法即現行刑法第47條第
    1 項規定加重其刑，最高法院95年度第21次刑事庭會議決議
    參照），應依刑法第47條第1 項遞加重其刑。爰審酌海洛因
    戕害身心，而被告前因施用毒品經送觀察、勒戒及強制戒治
    處分後，猶不思戒絕革除惡習，再為本件犯罪，顯未因前所
    受刑罰及觀察勒戒、強制戒治等治療處分而記取教訓，惟其
    施用毒品所生危害，實以自戕身心健康為主，對於他人生命
    、身體、財產等法益，尚無明顯而重大之實害，兼衡其犯罪
    後坦承犯行等一切情狀，量處如主文所示之刑。
四、又被告上開犯罪時間在96年4 月24日以前，所犯為毒品危害
    防制條例第10條第1 項之罪，合於減刑條件，爰依中華民國
    96年罪犯減刑條例第2 條第1 項第3 款、第7 條規定減為如
    主文所示之刑。又「犯最重本刑為五年以下有期徒刑以下之
    刑之罪，依本條例規定減為六月以下有期徒刑、拘役者，應
    於為減刑裁判時，併諭知易科罰金折算之標準。」同條例第
    9 條定有明文，且是否准於易科罰金及其關於易科罰金之折
    算標準，均應依原判決時，所應適用法律有關是否准於易科
    罰金及其折算標準定之（臺灣高等法院96年6 月29日刑事庭
    庭長會議決議參照）。又被告行為時之刑法第41條第1 項前
    段及罰金罰鍰提高標準條例第2 條（現已刪除）係規定以銀
    元100 元至300 元折算1 日（即以新臺幣300 元至900 元折
    算1 日），而被告行為後之現行刑法第41條第1 項前段，則
    係規定以新臺幣1000元、2000元或3000元折算1 日，是經比
    較修正前、後之易科罰金折算標準，應以行為時即修正前之
    規定，較有利於被告。本院考量本件犯罪情節之輕重及被告
    係國中肄業、職業為鐵工、家庭經濟狀況為小康等情況（見
    警詢筆錄基本資料欄），諭知如主文所示之易科罰金折算標
    準。
據上論斷，應依刑事訴訟法第273 條之1 第1 項、第299 條第1
項前段，毒品危害防制條例第10條第1 項，刑法第2 條第1 項前
段、第11條前段、第47條第1 項，修正前刑法第41條第1 項、第
56條、中華民國96年罪犯減刑條例第2 條第1 項第3 款、第7 條
、第9 條，修正前罰金罰鍰提高標準條例第2 條，判決如主文。
本案經檢察官甲○○到庭執行職務。
中　　華　　民　　國　　96　　年　　7 　　月　　25　　日
                  刑事第十四庭  法　官  施介元
以上正本證明與原本無異。
如不服本判決，應於判決送達後10日內，向本院提出上訴狀。
中　　華　　民　　國　　96　　年　　7 　　月　　25　　日
                                書記官  謝群育
附錄本判決論罪法條
毒品危害防制條例第10條第1項
施用第一級毒品者，處 6 月以上 5 年以下有期徒刑。
